【裁判字號】    97,訴緝,74
【裁判日期】    971031
【裁判案由】    偽造貨幣
【裁判全文】
臺灣板橋地方法院刑事判決              97年度訴緝字第74號
公  訴  人  臺灣板橋地方法院檢察署檢察官
被      告  甲○○
                    （現於臺灣臺北監獄臺北分監另案執行）
指定辯護人  本院義務律師  楊嘉馹律師
上列被告因偽造貨幣案件，經檢察官提起公訴（九十五年度偵字
第一五二七○號）及移送併案審判（臺灣桃園地方法院檢察署九
十七年度偵緝字第四六九號），另本院就臺灣臺北地方法院九十
七年度訴緝字第三六號判決公訴不受理部分主動併案審判（原起
訴案號：臺灣臺北地方法院檢察署九十四年度偵字第二三六九○
號、九十五年度偵字第一四九二五號、第一六九二一號），茲判
決如下：
    主  文
甲○○連續行使偽造通用紙幣，處有期徒刑參年肆月。
扣案如附表一、二、三、四、五所示之偽造之壹仟元通用紙幣（
新臺幣）均沒收之。
    事  實
一、甲○○明知乙○○持有之千元新臺幣紙幣（以下敘及之金額
    均同為新臺幣）均為偽造之紙幣（乙○○所涉偽造貨幣案件
    業經本院另以九十五年度訴字第一七○三號判決有罪確定）
    ，竟基於意圖供行使用途之概括犯意，先於九十四年七月至
    八月間，以一比五之比例向乙○○購得偽造之千元紙幣而收
    集後，連續為下列行使偽造紙幣之行為：
  (一)於九十四年八月十五日十三時四十分許，在陳其文所經營位
    在桃園市○○路二之十八號之「豪星通訊有限公司」持偽造
    千元紙幣十五張及真正之百元紙幣二張交予該店店員邱育雯
    ，欲購買價值一萬四千七百元行動電話，邱育雯不察而允收
    ，並找零五百元予甲○○後，旋將上開十五張偽造千元紙幣
    交付予陳其文，陳其文當場發覺係偽造而立即至店外攔阻甲
    ○○，適有巡警經過而盤查，經扣得上開已使用及在甲○○
    皮包、褲袋內而尚未使用之千元偽造紙幣共二十九張（如附
    表一）。
  (二)於九十四年九月二十日十六時二十分許，前往位於臺北市松
    山區○○○路○段一二三巷四一之五號由陳朝振所經營之「
    振寶銀樓」，向陳朝振及其妻陳廖珠鑾購買總價共三萬九千
    五百元之黃金項鍊、墜子及手鍊，並將一千五百元之真鈔及
    如附表二所示總額為三萬八千元之偽造千元紙幣三十八張交
    與陳朝振，用以給付上開金飾費用。嗣經陳朝振發覺報警處
    理並提出所誤收之上開偽造千元紙幣三十八張交警扣案，警
    依振寶銀樓店內監視錄影循線查獲係甲○○所為。
  (三)於九十四年十月二十二日十三時許，以電話向范涼錦所任職
    位於臺北市○○○路○段四九號一樓之「悟饕便當」訂購便
    當三個，范涼錦即於同日下午一時二十分，將所訂購之便當
    送至臺北市○○區○○街三十號前交予甲○○，甲○○則將
    如附表三所示偽造之千元紙幣乙張交付范涼錦，用以給付便
    當費用二百五十五元，范涼錦並找付七百二十五元予甲○○
    。嗣悟餐便當店會計人員於收取范涼錦繳回之上開千元紙幣
    時發現係偽造，乃報警處理並提出所誤收之上開偽造千元紙
    幣乙張交警扣案，警依甲○○訂購便當時所留之電話門號循
    線查獲係其所為。
  (四)甲○○明知其友人王建雄（王建雄所涉偽造貨幣案件由本院
    另案審理）所持有向乙○○取得之千元紙幣四紙均係偽造，
    竟承上開概括犯意，並基於與行使偽造通用紙幣之犯意聯絡
    ，先由王建雄交付其中乙張千元偽造紙幣予甲○○供給付車
    資之用，二人於九十五年六月十六日六時三十分許，在臺北
    市○○○路與民生東路口搭乘林世賢所駕駛之計程車前往臺
    北縣三重市，同日六時五十分許，行至臺北縣三重市○○路
    ○段等寵物店前下車，應支付之車資為一百二十元，即由甲
    ○○交付前開千元偽造紙幣及真正硬幣二十元予林世賢，欲
    使林世賢找取九百元真鈔，林世賢在尚未收受之際即發現該
    千元紙幣係偽鈔而拒絕收受，二人卻以無其他現金為由而要
    求林世賢收下該張偽造紙幣或持該偽造紙幣至便利商店換取
    現金，惟被林世賢所拒，二人遂拒絕給付車資即行下車，林
    世賢見狀乃報警並尾隨於後，嗣經警於同日上午七時許，在
    臺北縣三重市○○路○段一百號查獲其二人，並扣得如附表
    四所示之偽造千元紙幣四張。
二、嗣於九十五年六月二十五日五時許，甲○○騎乘車牌號碼為
    ＤＲＤ─八七一號重型機車，行經臺北市○○○路二五七號
    前時，因行跡可疑為警盤檢，並在其身上扣得如附表五所示
    前向乙○○購得而尚未及使用之偽造千元紙幣三張。案經臺
    北縣政府警察局三重分局移送臺灣板橋地方法院檢察署檢察
    官偵查起訴，及桃園縣政府警察局中壢分局移送臺灣桃園地
    方法院檢察署檢察官偵查移送併案審判，及內政部警政署刑
    事警察局與臺北市政府警察局中山分局、大安分局移送臺灣
    臺北地方法院檢察署檢察官偵查向臺灣臺北地方法院提起公
    訴而判決公訴不受理後，本院主動併案審判。
    理  由
一、犯罪事實之認定：
  (一)訊之被告甲○○對於上揭犯罪事實均為自白不諱，核與被害
    人陳其文、陳朝振、陳廖珠鑾、范涼錦、林世賢及證人乙○
    ○、馮再添（為臺北縣政府警察局中山分局偵查員，於偵查
    中就事實(二)部分之查獲過程證述）等人分別於警詢及偵查中
    之供述合致（上開被害人及證人於警詢及偵查中之供述，經
    被告及辯護人於審理時不為爭執，本院審酌該項言詞陳述作
    成時之情況，認為適當，依刑事訴訟法第一百五十九條之五
    第一項、第二項之規定，得為證據），堪信被告上開自白應
    與事實相符。
  (二)此外，復有扣案如附表一至五所示偽造之千元紙幣七十五張
    ，及中央印製廠先後有關鑑定確認如如附表一至五所示之千
    元紙幣及乙○○另案遭查獲之千元紙幣均屬偽造之鑑定結果
    覆函（文號分別為：九十四年十一月七日中印發字第○九四
    ○○○四四七五號函、九十四年十二月六日中印發字第○九
    四○○○四九八三號、九十五年四月二十一日中印發字第○
    九五○○○一九○七號、九十五年五月三十一日中印發字第
    ○九五○○○二一○四號、九十五年六月二十九日中印發字
    第○九五○○○三○四五號及九十五年八月七日中印發字第
    ○九五○○○三六五六號）、截留偽造變造仿造新臺幣券幣
    通報單、銀樓買賣存根聯、現場會勘相片、悟饕池上飯包送
    貨單等可為佐據，本件事證已臻明確，被告如事實欄所載之
    犯行足為認定，應予依法論科。
二、論罪科刑之法律依據：
  (一)按被告行為後，刑法及其施行法於九十四年一月七日修正，
    並於九十五年七月一日施行，另罰金罰鍰提高標準條例第二
    條之規定配合刑法修正同時刪除。依修正後刑法第二條第一
    項之規定：「行為後法律有變更者，適用行為時之法律。但
    行為後之法律有利於行為人者，適用最有利於行為人之法律
    。」。上開刑法、刑法施行法等相關法律之修正雖非個別刑
    罰處罰規定或構成要件之變更，然已影響行為人刑罰之法律
    效果，應屬刑法第二條第一項所定之法律變更（最高法院八
    十三年度台非字第一九九號判決意旨參照）。是本件自應就
    被告行為適用修正前後相關規定法律效果綜合比較後，依上
    開規定適用法律，並應依比較後之結果一體適用，不得就新
    舊法個別項目割裂適用。茲比較說明如下：
  (一)核被告甲○○所為，依其行為時之法律規定，係犯刑法第一
    百九十六條第一項之行使偽造通用紙幣罪（事實(一)、(二)、(三)
    部分），及同法第一百九十六條第三項、第一項之行使偽造
    通用紙幣未遂罪（事實(四)部分）。被告意圖供行使之用而收
    集偽造通用紙幣（即向乙○○價購與向王建雄收受偽造千元
    紙幣之行為）後，進而行使偽造紙幣，究其收集之目的，乃
    意在行使，且行使偽造通用紙幣之犯罪情節與所生危害，顯
    重於其意圖供行使之用而收集之行為，故該收集偽造紙幣之
    行為屬低度行為，應為其行使之高度行為所吸收，不另論其
    收集罪。又被告以偽造之通用紙幣冒充真鈔而矇混行使，其
    行使偽造通用紙鈔之行為，本含有詐欺之性質，應為行使偽
    造通用紙鈔行為所吸收，亦不另論詐欺罪。被告與王建雄就
    事實(四)部分之犯行，有犯意之聯絡與行為之分擔，為共同正
    犯。又其先後多次行使偽造通用紙幣犯行，其結果雖有既未
    遂之別，然行為未時間緊接，方法相同，觸犯構成要件相同
    之罪，顯係基於概括犯意而為之，為連續犯，應依修正前刑
    法第五十六條之規定就其中法定刑及情節較重之如事實(二)部
    分所處之刑法第一百九十六條第一項行使偽造通用紙幣罪論
    以一罪，並加重其刑。公訴意旨雖未敘及事實(一)、(二)、(三)之
    部分（就查獲及扣案經過亦漏敘事實欄二所載內容），然此
    與經起訴論科之事實(四)部分具連續犯之裁判上一罪關係，仍
    為起訴效力所及，本院依法應併予審判。
  (二)而依刑法及其施行法於九十五年七月一日修正施行，及罰金
    罰鍰提高標準條例第二條之規定配合刑法修正同時刪除之相
    關規定，被告所涉刑法第一百九十六條第一項、第三項論罪
    條文之構成要件與法定刑本身固無修改；而其中罰金刑部分
    ，其最高額原依罰金罰鍰提高標準條例第一條前段之規定提
    高，修正後罰金罰鍰提高標準條例第一條前段停止適用，並
    增訂刑法施行法第一條之一，將上開罰金刑之貨幣單位改為
    新臺幣，並提高為三十倍，以此計算其金額與修正前之金額
    相同，是罰金刑之最高額部分亦無實質變動；然罰金刑之最
    低額因刑法第三十三條第五款之修正，由原先經罰金罰鍰提
    高標準條例提高後之銀圓十元（合新臺幣三十元），再提高
    為新臺幣一千元，自以修正前之規定較輕。又刑法第二十八
    條關於共同正犯之規定，將原來共同  正犯之共同「實施」
    犯罪，改為共同「實行」犯罪，剔除完全未參與犯罪相關行
    為「實行」之「陰謀共同正犯」及「預備共同正犯」，是修
    正後之共同正犯之可罰性要件之範圍業已限縮，乃屬行為可
    罰性要件之變更，自應比較新舊法；惟不論適用修正前後之
    規定，就本件已著手實行之犯罪形態並無影響，修正後之規
    定並無較有利被告之情形。而修正後刑法已刪除原第五十六
    條關於連續犯論以一罪之規定，是被告四次行使偽造通用紙
    幣既遂及未遂之行為依修正後定即應論以四罪，就各罪均諭
    知主刑後，再依修正後第五十一條第五款定其應執行之刑，
    顯較修法前僅依連續犯論以一罪之情形為重，對被告而言修
    法後之規定並無較為有利之處。是就上開本件所涉各法律適
    用項目綜合比較結果，修法後之規定並無有利於被告之情形
    ，應依刑法第二條第一項前段之規定，適用被告行為時即刑
    法及其施行法於九十五年七月一日修正施行前之規定，其適
    用內容如前二(一)所述。
  (三)爰審酌被告於本案前除曾因違反替代役實施條例案件，經臺
    灣臺北地方法院以九十五年度簡字第五五五號判處拘役五十
    日確定外，別無其他因案受刑事判決確定紀錄（參卷附臺灣
    高等法院被告前案紀錄表）之素行狀況，其為個人之需而收
    集及行使偽造通用紙幣之行為，對國家貨幣管理及正常金融
    交易秩序均造成影響，動機及行為方式亦有可訾，惟實際使
    用之數量尚非甚鉅，造成之危害並非重大，及本院審理期間
    幾經傳拘通緝方始到案，致生訴訟稽延，然於審理時能坦認
    犯行，犯罪後態度尚稱良好等一切情狀等，酌情量處如主文
    所示之刑，以資儆懲。
  (四)扣案如附表一至五所示偽造之千元通用紙幣七十五張，不問
    屬於犯人與否，應依刑法第二百條之規定，併予宣告沒收之
    。
據上論斷，應依刑事訴訟法第二百九十九條第一項前段，刑法第
二條第一項前段、第一百九十六條第一項、第三項、第二百條，
修正前刑法第二十八條、第五十六條，罰金罰鍰提高標準條例第
一條前段，判決如主文。
本案經檢察官陳伯均到庭執行職務。
中    華    民    國    97    年    10    月    31    日
                  刑事第十庭    審判長法  官  林海祥
                                      法  官  許炎灶
                                      法  官  楊博欽
以上正本證明與原本無異
如不服本判決應於送達後十日內向本院提出上訴狀
                                      書記官  呂妍旻
中    華    民    國    97    年    10    月    31    日
附錄本案論罪科刑法條：
中華民國刑法第一百九十六條
  行使偽造、變造之通用貨幣、紙幣、銀行券，或意圖供行使之
  用而收集或交付於人者，處三年以上十年以下有期徒刑，得併
  科五千元以下罰金。
  收受後方知為偽造、變造之通用貨幣、紙幣、銀行券而仍行使
  ，或意圖供行使之用而交付於人者，處五 百元以下罰金。
  第一項之未遂犯罰之。
附表一：
┌───┬────────────────┬─────┐
│編  號│偽造之紙幣號碼                  │數量（張）│
├───┼────────────────┼─────┤
│  一  │ET0000000PL                     │四        │
├───┼────────────────┼─────┤
│  二  │SD528869FH                      │四        │
├───┼────────────────┼─────┤
│  三  │JF386558MH                      │四        │
├───┼────────────────┼─────┤
│  四  │VN368889FE                      │四        │
├───┼────────────────┼─────┤
│  五  │IA684299RM                      │四        │
├───┼────────────────┼─────┤
│  六  │CX688625YE                      │三        │
├───┼────────────────┼─────┤
│  七  │NZ330568HV                      │三        │
├───┼────────────────┼─────┤
│  八  │EH566478LU                      │三        │
├───┴────────────────┴─────┤
│合計二十九張                                        │
└──────────────────────────┘
附表二：
┌───┬────────────────┬─────┐
│編  號│偽造之紙幣號碼                  │數量（張）│
├───┼────────────────┼─────┤
│  一  │LM564225XQ                      │二        │
├───┼────────────────┼─────┤
│  二  │EB716163JR                      │一        │
├───┼────────────────┼─────┤
│  三  │ET336810PL                      │一        │
├───┼────────────────┼─────┤
│  四  │LM564242XQ                      │二        │
├───┼────────────────┼─────┤
│  五  │IA984299RM                      │十一      │
├───┼────────────────┼─────┤
│  六  │SD528869FH                      │十一      │
├───┼────────────────┼─────┤
│  七  │NZ330568HV                      │八        │
├───┼────────────────┼─────┤
│  八  │LM564646XQ                      │二        │
├───┴────────────────┴─────┤
│合計三十八張                                        │
└──────────────────────────┘
附表三：
┌───┬────────────────┬─────┐
│編  號│偽造之紙幣號碼                  │數量（張）│
├───┼────────────────┼─────┤
│  一  │NZ330568                        │一        │
├───┴────────────────┴─────┤
│合計一張                                            │
└──────────────────────────┘
附表四：
┌───┬────────────────┬─────┐
│編  號│偽造之紙幣號碼                  │數量（張）│
├───┼────────────────┼─────┤
│  一  │IA684299RM                      │一        │
├───┼────────────────┼─────┤
│  二  │SD528869FH                      │一        │
├───┼────────────────┼─────┤
│  三  │ET0000000PL                     │一        │
├───┼────────────────┼─────┤
│  四  │NZ330568HV                      │一        │
├───┴────────────────┴─────┤
│合計四張                                            │
└──────────────────────────┘
 附表五：
┌───┬────────────────┬─────┐
│編  號│偽造之紙幣號碼                  │數量（張）│
├───┼────────────────┼─────┤
│  一  │JF986555MH                      │一        │
├───┼────────────────┼─────┤
│  二  │EH566456LU                      │一        │
├───┼────────────────┼─────┤
│  三  │VN368836FE                      │一        │
├───┴────────────────┴─────┤
│合計三張                                            │
└──────────────────────────┘


司法院資訊處製作；財團法人民間司法改革基金會備份。
